【裁判字號】    95,台抗,657
【裁判日期】    951026
【裁判案由】    撤銷定暫時狀態處分
【裁判全文】
最高法院民事裁定              九十五年度台抗字第六五七號
再 抗告 人  高雄縣仁武鄉大灣自辦市地重劃區重劃會
兼上列一人
法定代理人  卯○○  住台灣省台.
再 抗告 人  甲○○  住台灣省.
            乙○○  住台灣省台.
            丁○○  住台灣省台.
            戊○○  住台灣省南.
            庚○○  住台灣省南.
            辛○○  住台灣省台.
            己  ○  住台灣省彰.
            丙○○  住台灣省台.
上 列三 人
共      同
送達代收人  辰○○  住高雄市○.
再 抗告 人  壬○○  住台灣省.
            癸○○  住台灣省彰.
共      同
訴訟代理人  林石猛律師
上列再抗告人因與相對人子○○等間請求撤銷定暫時狀態處分事
件，對於中華民國九十五年八月三日台灣高等法院高雄分院裁定
（九十五年度抗字第一七一號），提起再抗告，本院裁定如下：
    主  文
再抗告駁回。
再抗告訴訟費用由再抗告人負擔。
    理  由
按對於抗告法院所為抗告有、無理由之裁定再為抗告，僅得以其
適用法規顯有錯誤為理由，並應經原法院之許可；此項許可，以
原裁定所涉及之法律見解具有原則上之重要性者為限，此觀民事
訴訟法第四百八十六條第四項、第五項之規定自明。如原法院認
再抗告應行許可，並添具意見書，逕將訴訟卷宗送交再抗告法院
，再抗告法院審查原法院所添具意見書，認再抗告不應准許，並
不受該意見書所載許可再抗告理由之拘束，而得逕以裁定駁回之
。本件原法院以：民事訴訟法第五百三十八條之四雖規定，除別
有規定外，關於假處分之規定，於定暫時狀態之處分準用之，惟
此準用規定，須性質相容者，始足適用，性質不相容者，自不在
準用之列。查定暫時狀態之處分，係針對繼續性法律關係之爭執
，為避免因該不確定法律關係之狀態之持續而發生重大損害，或
避免急迫危險為目的而為之，性質上自不宜於定暫時狀態後，再
准許債務人供擔保免為或撤銷該處分，致回復法律關係之爭執狀
態，而無法保護債權人，與一般假處分之目的在保全特定債權將
來之強制執行，得由債務人供擔保以代假處分之執行者，性質自
有不同，是民事訴訟法第五百三十六條第一、二項准債務人供擔
保後，免為假處分及撤銷假處分之規定，於定暫時狀態之處分，
即無準用之餘地。自亦不得以原處分有瑕疵，指為有同條第一項
所稱之「特別情事」而聲請供擔保撤銷其處分等詞，因而維持台
灣高雄地方法院（下稱高雄地院）所為抗告人不利之裁定，駁回
其抗告。再抗告人對於原法院所為抗告無理由之裁定再為抗告，
係以：自辦市地重劃之重劃會，係依內政部頒「勵土地所有權
人自辦市地重劃辦法」所成立之特殊非法人團體，具有相當高之
公益性質，凡章程之訂立、工程施作、驗收、重劃費用核定、會
員大會決議等重大事項，皆須經會員大會或理事會須依法定程序
及重劃會章程規定決議後，再送經主管縣市政府核准後，始具法
律效力，性質上無法由臨時管理人一人之意志代替全體會員或理
事之決議，且重劃會乃非法人團體，依最高法院三十八年台抗字
第六六號判例意旨，不得依非訟程序，聲請法院以裁定選任臨時
管理人；且依民國九十五年六月二十二日修正之上開重劃辦法規
定，亦欠缺由法院逕行選任管理人代行理事業務之必要性。又相
對人子○○參與重劃之土地面積僅０‧四平方公尺，重劃後未達
重劃區內最小分配面積標準二分之一，應受現金新台幣（下同）
一萬二千二百四十元補償，已經重劃會交付支票補償，其對重劃
會已無任何請求權；相對人丑○○參與重劃，增加分配面積三八
‧一四平方公尺，應繳差額地價九十七萬二千五百七十元，尚未
繳納；相對人寅○○參與重劃，增加分配面積二九‧九七平方公
尺，應繳差額地價八十萬九千一百九十元，尚未繳納；相對人對
重劃會及抵費地無權利可資主張，不致因執行重劃事項受損害，
或所受損害與全體會員之權益相較，比例甚低，不應准許定暫時
狀態之處分；且其縱受有損害，亦得以金錢賠償。原假處分裁定
（高雄地院九十四年度裁全字第八四二九號）為定暫時狀態之處
分及選任管理人，容有適用法規顯有錯誤之違誤云云，為其論據
。經查再抗告人所陳上開理由，係屬原定暫時狀態處分裁定當否
之問題，核與應否準用民事訴訟法第五百三十六條准供擔保撤銷
定暫時狀態處分之適用法規有無顯然錯誤無涉，且亦無所涉及之
法律見解具有原則上重要性之情事，參照民事訴訟法第四百三十
六條之五第一項規定，其再為抗告，不應許可。
據上論結，本件再抗告為不合法。依民事訴訟法第四百九十五條
之一第二項、第四百八十一條、第四百四十四條第一項前段、第
九十五條、第七十八條、第八十五條第一項前段，裁定如主文。
中    華    民    國  九十五  年    十    月  二十六  日
                      最高法院民事第八庭
                          審判長法官  朱  建  男
                                法官  顏  南  全
                                法官  許  澍  林
                                法官  鄭  傑  夫
                                法官  蘇  清  恭
      本件正本證明與原本無異
                                      書  記  官
中    華    民    國  九十五  年   十一   月    六    日
                                                      Ｋ


司法院資訊處製作；財團法人民間司法改革基金會備份。
